【裁判字號】    88,自,145
【裁判日期】    890719
【裁判案由】    違反著作權法等
【裁判全文】
臺灣士林地方法院刑事判決                          八十八年度自字第一四五號
    自  訴  人  蕙佑實業有限公司
    法定代理人  子○○
    自  訴  人  鄭承泰
              （原名癸○○）
    共      同
    自訴代理人  黃靜嘉律師
                陳佩琪律師
                李薇薇律師
    被      告  壬○○○事業股份有限公司
    兼代表  人  辛○○
    共      同
    選任辯護人  詹麗燕
                唐迪華律師
右列被告因違反商標法等案件，經自訴人提起自訴及檢察官移請併案審理（臺灣臺中
地方法院檢察署八十八年度偵字第一三八五號、第七四二二號、第一○八四一號及臺
灣士林地法院檢察署八十八年度偵字第三一七三號、第六二四五號），本院判決如左
：
    主  文
辛○○共同連續意圖銷售而擅自以重製之方法侵害他人之著作財產權，處有期徒刑捌
月。
壬○○○事業股份有限公司之代表人、受雇人，因執行業務，共同連續意圖銷售而擅
自以重製之方法侵害他人之著作財產權，壬○○○事業股份有限公司科罰金新台幣壹
拾伍萬元。
侵害著作權及商標專用權之包裝紙壹袋及模版伍塊均沒收。
    事  實
一、辛○○係設於台中縣大甲鎮○○路七十六號壬○○○事業股份有限公司（下稱層
    層公司）之負責人，丙○○（業經審結）為該公司之副總經理，甲○○（業經審
    結）為北區業務代表。己○○○（業經審結）為設於台北縣汐止鎮○○○路一三
    二巷二弄十一號二樓聯勝企業有限公司（下稱聯勝公司）之負責人，庚○○（業
    經審結）為該公司之執行業務股東。辛○○、丙○○、甲○○、己○○○、庚○○均明知如附表一所示之「牛仔褲繃圖」係自訴人鄭承泰（原名癸○○）享有著
    作權及著作財產權之著作物及如附表二所示「FART BOMB」 商標圖樣，已由商標
    專用權人豐彤企業有限公司（下稱豐彤公司）向經濟部中央標準局申請註冊，並
    經核准取得指定使用於附表二專用商品之商標專用權，並由豐彤公司於民國八十
    五年六月二十五日申請將該商標專用權移轉予自訴人蕙佑實業有限公司（下稱蕙
    佑公司），並於八十五年十月十六日公告在案，辛○○、丙○○、甲○○、己○○○、庚○○竟意圖欺騙他人及意圖銷售，並共同基於概括之犯意聯絡及行為之
    分擔，自八十六年九月間起，明知為未經自訴人癸○○及蕙佑公司之同意或授權
    ，由己○○○及庚○○委託辛○○、丙○○、甲○○在台中縣大甲鎮○○路七十
    六號層層公司擅自以重製之方法仿冒前揭「牛仔褲繃圖」著作物及「FART BOMB
    」商標圖樣之充氣玩具包裝紙（膠膜），辛○○、丙○○、甲○○則委託不知情
    之乙○○製版後，由己○○○及庚○○在台北市○○區○○路一段二五五號聯勝
    公司之工廠予以封填完成充氣玩具商品（即俗稱臭屁包）。並由己○○○及庚○○共同另基於販賣之概括犯意，連續將該商品販賣予寅○○（業經審結）經營之
    扶元貿易有限公司（業經審結），再由寅○○基於概括之犯意，連續將該侵害自
    訴人享有著作權及商標專用權之商品輸出、販賣予於美國Y B TOYS公司負責在臺
    灣採購，亦同有概括犯意之丁○○（業經審結），嗣於八十七年十二月三日層層
    公司之職員唐皇堯出示該仿冒之充氣玩具包裝嗣於八十七年十二月三日層層公司
    之職員唐皇堯出示該仿冒之充氣玩具包裝紙意圖向鄭承泰招覽生意時，鄭承泰始
    悉上情，並經鄭承泰及蕙佑公司向臺灣臺中地方法院檢察署聲請核發搜索票，經
    臺中縣警察局大甲分局員警於八十七年十二月八日在層層公司搜索扣得仿冒前揭
    著作權及商標圖樣之包裝紙壹袋。
二、案經自訴人提起自訴及臺灣臺中地方法院檢察署檢察官、臺灣士林地方法院檢察
    署檢察官移請併案審理。
    理  由
一、訊據被告辛○○矢口否認有右揭犯行，辯稱：伊雖係層層之名義負責人，但因身
    兼國民大會代表職務，公司業務已交給總經理黃明清負責，伊並未實際參與公司
    業務，自訴人為伊公司常年客戶，公司會為客戶設計圖樣，本案查扣之仿品圖樣
    應是伊公司印刷出來的沒錯，這是在公司倉庫找到的不良品，但伊並未見過云云
    。惟查：
    （一）前揭犯罪事實，已據自訴人指訴甚詳，並有扣案之牛仔褲繃圖包裝紙一袋
          及照片附卷可證，且附表一所示之「牛仔褲繃圖」係自訴人癸○○享有著
          作權及著作財產權之著作物及如附表二所示「FART BOMB 」商標圖樣，已
          由商標專用權人豐彤公司向經濟部中央標準局申請註冊，並經核准取得指
          定使用於附表二專用商品之商標專用權，並由豐彤公司於八十五年六月二
          十五日申請將該商標專用權移轉予自訴人蕙佑公司，並於八十五年十月十
          六日經公告辦理移轉登記在案，此有自訴人所提商標註冊證、著作權登記
          簿謄本各一份在卷可憑，另經證人闕慶輝到庭結證稱：癸○○有拿一張草
          圖給我，是放屁的圖樣的底稿，他不會畫圖，是一張畫的亂七八糟的圖型
          ，他坐在我旁邊看我畫，我畫好他就說可以，底稿是他用鉛筆畫的，型狀
          是一個女孩子穿牛仔褲放屁，屁很臭所以牛仔褲破掉了，下半身只看到大
          腿，上半路只有到腰。他是在八十四年六、七月份時來我家裡找我的。畫
          好後原稿就交給癸○○，他是以新台幣（以下同）一萬四千元請我畫的。
          畫好後是賣斷給他，即著作權所有的權利都給他，我沒有保留（詳本院八
          十八年十一月一日訊問筆錄），並有證人闕慶輝當庭畫的草圖一張附卷可
          憑，應堪信證人闕慶輝所證屬實。按八十一年六月十日修正之著作權法第
          十二條規定：「受聘人在出資人之企劃下完成之著作，除前條情形外，以
          該受聘人為著作人。但契約約定以出資人或其代表人為著作人者，從其約
          定。」，自訴人癸○○既出資聘請證人闕慶輝完成該「牛仔褲繃圖」之美
          術著作，且雙方約定以自訴人癸○○為著作人，則自訴人癸○○就該美術
          著作享有著作權，應可認定。
    （二）被告辛○○為層層公司之負責人，此為被告辛○○所自承，且經同案被告
          丙○○、甲○○供述在卷，而本案自訴人協同臺中縣警察局大甲分局員警
          到層層公司搜索時，被告辛○○曾打電話要求證人即該分局刑事組員警葉
          鵬輝接聽，但戊○○因係依法搜索而未接聽，此經證人戊○○到庭結證明
          確，再被告辛○○於八十七年十二月間與同案被告丙○○一同至大陸考察
          公司投資業務，且被告辛○○亦知悉蕙佑公司為層層公司之客戶，扣案之
          仿冒包裝紙係對蕙佑公司試作推銷所製作之樣品（詳臺中地方法院檢察署
          八十八年度偵字第一三八五號卷第七頁背面），被告辛○○既於層層公司
          遭搜索時馬上知悉，且協同同案被告丙○○至大陸考察公司投資業務，並
          知悉自訴人蕙佑公司為層層公司之客戶，在在足證被告辛○○確有實際參
          與層層公司業務之執行無訛，且應知悉層層公司未經自訴人之授權即擅自
          印製仿冒自訴人享有商標及著作權之充氣玩具包裝，其先則辯稱公司業務
          已交由副總經理即被告丙○○執行業務（同前偵查卷第八頁正面），嗣又
          改稱層層公司業務交由總經理黃明清負責，均屬卸責之詞，不足採信。
    （三）同案被告甲○○已自承該仿冒自訴人商標及著作權之包裝紙係由伊負責進
          行，雖其辯稱只係試作階段，尚未販賣云云。惟查，層層公司一位魏先生
          曾於八十六年間委託丑○○製作與自訴人牛仔褲繃圖圖樣相同之凹版，是
          拿一包實物（成品）委託丑○○製作，嗣因為會反光，被層層公司退回，
          叫丑○○重作，因無法重製，所以連貨款亦未收取等情，已據證人丑○○
          到庭結證屬實（詳本院八十八年十一月十五日訊問筆錄），而同案被告林
          弘章於八十六年間有拿與自訴人牛仔褲繃圖相同之圖樣給卯○○，並由魏
          仁有委託丑○○製版，製版完成後，即交給公司之生產單位等情，亦經證
          人即被告層層公司台中廠之助理卯○○到庭證述甚詳（詳本院八十八年十
          二月八日訊問筆錄），再層層公司公司一位魏先生在八十六年九月份時有
          委託乙○○製凹版，稿件是郵寄到伊公司，稿件正背面都是用成品圖案，
          是黑、藍、紅、黃四種顏色再加底色白色共五種顏色，版模的圖樣是牛仔
          褲破掉放屁的那個圖樣，有英文字體，但那些英文字伊忘記了，伊約一個
          禮拜內即交貨，做好後連稿件、底片、凹版都寄給層層公司，亦經證人林
          明技到庭結證屬實（詳本院八十八年十一月一日訊問筆錄）。而層層公司
          於八十六年九月間確有一位業務員魏子淵，亦為同案被告丙○○、甲○○
          所自承。同案被告甲○○既於八十六年九月間即取得系爭印刷用凹版，豈
          有於八十七年十二月八日經警查獲時仍在試印，且若確係為與自訴人恢復
          生意往來，其直接向自訴人索取印刷用凹版即可，何必大費周章到處去委
          請他人製版，況依證人即層層公司職員唐皇堯於偵查中所述：自訴人鄭光
          智於八十七年十二月三日有拿一個印刷樣品至層層公司問公司有沒有作，
          因伊認為他是新客戶，剛好櫃檯旁有本件試作樣品（牛仔褲繃圖），伊即
          展示給他們看等情（詳臺灣臺中地方法院檢察署八十八年度偵字第一三八
          五號卷第四十一頁反面），足證層層公司印製該仿冒自訴人商標及著作權
          之包裝紙後，確有販售予他人之意圖。同案被告甲○○所辯，顯屬卸責之
          詞，無足採信。
    （四）同案被告己○○○、庚○○雖均否認有向被告層層公司購買本件仿冒自訴
          人商標及著作權之包裝紙加工成商品（即臭氣包），惟依證人乙○○提出
          之八十六年九月估價單上記載抬頭為層層（公司），品名為聯勝放屁炮，
          且證人林明枝亦證稱：抬頭是層層，而品名寫聯勝放屁炮是依他們（指層
          層公司之職員）拿過來的品名是什麼我們就照著寫（詳本院八十八年十一
          月十五日訊問筆錄）觀之，顯然層層公司委託乙○○製版之用途係用於印
          刷販售予聯勝公司之用，否則自無記載品名為「聯勝放屁炮」之理。而層
          層公司只負責製作包裝材枓，並不生產商品對外銷售，此經被告辛○○及
          同案被告丙○○、甲○○供明在卷，應係同案被告己○○○、庚○○為仿
          冒自訴人享有商標及著作權之充氣玩具商品，故委託被告辛○○等人印製
          仿冒自訴人商標及著作權之包裝紙，再由己○○○、庚○○加工封填成為
          與自訴人商品相同之充氣玩具，已可認定。被告辛○○之辯護人雖請求將
          本件查扣之包裝紙送請經濟部智慧財產局鑑定與自訴人之充氣玩具是否係
          同一或同類商品，惟印製該包裝紙為製造充氣玩具之階段行為，同案被告
          己○○○與庚○○以該包裝紙封填完成之商品既與自訴人生產之商品相同
          ，被告辛○○等三人與被告己○○○二人間就仿冒自訴人享有商標專用權
          之商品間既有犯意聯絡及行為分擔，自難以該包裝紙並非充氣玩具商品而
          謂未侵害自訴人之商標專用權，故本件尚無送請鑑定之必要。
    （五）同案被告寅○○為扶元公司之負責人，同案被告丁○○則係代理美國Y B
          TOYS 公司在臺灣辦理採購，此均經被告寅○○、丁○○自白不諱，被告
          寅○○、丁○○雖均否認有販賣仿冒自訴人商標及著作權之充氣玩具，惟
          依自訴人所提之美國Y B TOTS公司傳真給被告丁○○之採購清單，其中第
          三十項之品名記載為「FART BOMB」型號為888，不但與自訴人之商標名稱
          相同，另扶元公司傳真給顏太太（即被告寅○○）之裝櫃明細單亦有商品
          代號＃888，名稱臭屁包之記載，而該紙裝櫃明細單確係要給美國Y B
          TOYS公司等情，亦經扶元公司職員林佳蓁到庭證述屬實（詳本院八十九年
          二月十七日訊問筆錄），足證被告寅○○確有輸出、販售，被告丁○○則
          有販賣仿冒自訴人之充氣玩具商品。被告丁○○雖辯稱「FART BOMB」該
          名詞在美國係對臭屁包之通稱，並非商標云云，惟該臭屁包之通稱應係「
          FART BAG 」，故被告聯勝公司以該名詞向經濟部智慧財產局申請為商標
          之註冊登記，經該局以「FART BAG」為一玩具名稱，有商品之說明，且不
          具商標識別性為由，駁回被告聯勝公司之申請，此有被告聯勝公司所提該
          局八十八年六月二十五日（八八）慧商四一三字第○一七三六○號核駁通
          知書在卷可憑（詳本院卷一，第二六六頁），足證被告丁○○所辯無可採
          信。
    （六）被告扶元公司外銷之充氣玩具陳曾向豐彤公司購買一次外，均係向被告聯
          勝公司購買，此經被告寅○○自白不諱（詳本院八十九年一月二十四日訊
          問筆錄），而被告聯勝公司開立給被告扶元公司之發票上亦均有商品代號
          ＃888 之記載，此有發票七紙在卷可憑，被告庚○○雖辯稱該代號並非聯
          勝公司記載，被告寅○○則辯稱該代號係應客戶之要求而註記，惟被告賴
          景如身兼美國Y B TOYS公司之負責人，此有自訴人所提該公司之登記資料
          表一紙可憑，且為被告寅○○所自承，則該發票上代號＃888 之產品，應
          係仿冒自訴人之商品無訛，同案被告庚○○等所辯，均無可取。本件事證
          明確，被告辛○○犯行洵堪認定，應予依法論科。
二、被告辛○○未經商標專用權人及著作權人之同意，於同一商品上使用相同於他人
    註冊商標之圖樣及意圖銷售而擅自以重製之方法侵害他人之著作財產權，核其所
    為係犯著作權法第九十一條第二項意圖銷售而侵害他人之著作權罪及商標法第六
    十二條第一款之侵害他人商標專用權罪，被告辛○○與同案被告丙○○、甲○○
    、己○○○、庚○○間就所犯上開二罪間有犯意之聯絡，行為之分擔，均為共同
    正犯。被告辛○○所犯前開二罪，先後多次犯行，時間緊接，構成要件相同，顯
    均係基於概括犯意為之，均應論以連續犯一罪，並依法加重其刑。其以同一仿冒
    行為同時觸犯上開二罪名，應從較重之著作權法第九十一條第二項之罪處斷。被
    告層層公司之代表人即被告辛○○、受雇人即同案被告甲○○，因執行業務，犯
    著作權法第九十一條第二項之罪，依著作權法第一百零一條第一項規定，對被告
    層層公司亦處以同法第九十一條第二項之罰金。又自訴人另以被告層層公司另違
    反商標法之規定，經查被告層層公司為法人，並非自然人，此有公司變更登記事
    項卡影本一份在卷可憑，而自訴人所訴違反商標法之犯罪行為，法律上並無對於
    法人處罰之特別規定，在程序法上自亦無當事人能力，自訴人對之提起自訴，即
    有未合，惟因該違反商標法之行為與前揭違反著作權法之行為有想像競合犯裁判
    上一罪之關係，爰不另為不受理之諭知。爰審酌被告犯罪之牟利動機、手段、所
    生危害、犯後仍否認犯行，態度不佳，且未與自訴人達成和解，賠償其損害等一
    切情狀，分別量處如主文所示之刑示懲。扣案之仿冒自訴人商標及著作權之包裝
    紙壹袋，為被告層層公司所有供犯罪所用之物，爰依刑法第三十八條第一項第二
    款規定宣告沒收。另被告層層公司委託證人乙○○製作之版模五塊雖未扣案，惟
    既係被告層層公司所有供犯罪所用之物，且並無證據證明其已滅失，亦應依刑法
    第三十八條第一項第二款規定宣告沒收。
據上論斷，應依刑事訴訟法第三百四十三條、二百九十九條第一項前段、著作權法第
九十一條第二項、第一百零一條第一項、商標法第六十二條、刑法第十一條前段、第
二十八條、第五十六條、第五十五條、第三十八條第一項第二款、現行法規所定貨幣
單位折算新台幣條例第二條，判決如主文。
中    華    民    國      八十九        年      七      月      十九    日
                                  臺灣士林地方法院刑事第二庭
                                          法  官
右正本證明與原本無異。
如不服本判決，應於判決送達後十日內，向本院提出上訴狀。
                                          書記官
中    華    民    國      八十        年              月              日
附錄本案論罪科刑法條全文：
第八十七條
有下列情形之一者，除本法另有規定外，視為侵害著作權或製版權︰
    一以侵害著作人名譽之方法利用其著作者。
    二明知為侵害著作權或製版權之物而散布或意圖散布而陳列或持有或意圖營利而
      交付者。
    三輸入未經著作財產權人或製版權人授權重製之重製物或製版物者。
    四未經著作財產權人同意而輸入著作原件或其重製物者。
    五明知係侵害電腦程式著作財產權之重製物而仍作為直接營利之使用者。
第九十一條
擅自以重製之方法侵害他人之著作財產權者，處六月以上三年以下有期徒刑，得併科
新台幣二十萬元以下罰金。
意圖銷售或出租而擅自以重製之方法侵害他人之著作財產權者，處六月以上五年以下
有期徒刑，得併科新台幣三十萬元以下罰金。
第一百零一條
法人之代表人、法人或自然人之代理人、受雇人或其他從業人員，因執行業務，犯第
九十一條至第九十六條之罪者，除依各該條規定處罰其行為人外，對該法人或自然人
亦科各該條之罰金。
前項行為人、法人或自然人之一方告訴或撤回告訴者，其效力及於他方。
商標法第六十二條第一款：
意圖欺騙他人，有左列情事之一者，處三年以下有期徒刑、拘役或科或併科新臺幣二
十萬元以下罰金：
一、於同一商品或類似商品，使用相同或近似於他人註冊商標之圖樣者。
附表一：
附表二：
          商標圖樣        註冊號數        商標專用期間      專用商品
                        六八八一八四      自民國八十四      充氣玩具
                                          年八月十六日
                           起至九十四年
                                          八月十五日止


司法院資訊處製作；財團法人民間司法改革基金會備份。
